臺灣彰化地方法院刑事判決　　　　　　　96年度訴字第1898號
公　訴　人　臺灣彰化地方法院檢察署檢察官
被　　　告　乙○○
　　　　　　　　　　　號( 現在臺灣彰化看守所羈押中 )
選任辯護人　盧志科　律師
上列被告因殺人未遂等案件，經檢察官提起公訴（96年度偵字第
8401號），本院判決如下：
    主    文
乙○○殺人未遂，處有期徒刑伍年拾月。扣案之鐵棍壹支，沒收
。
    犯罪事實
一、乙○○與李美施係朋友關係，李美施在彰化縣溪湖鎮○○路
    ○段309號負責經營「櫻之戀卡拉OK廣場」。嗣於民國 (下
    同)96 年9月8日凌晨2時40分許，丙○○至「櫻之戀卡拉OK
    廣場」，並與李美施同桌，乙○○因認丙○○係前來「櫻之
    戀卡拉OK廣場」尋釁滋事，與丙○○發生爭執後，旋即萌生
    殺人犯意，至「櫻之戀卡拉OK廣場」之廚房覓得李美施所有
    之水果刀1把 (其刀片長為20公分以上，刀片最寬部分為4.5
    公分)，再持上開水果刀至「櫻之戀卡拉OK廣場」廣場，手
    握刀柄，並將手高舉上開水果刀，從上往下，朝丙○○之背
    部刺2刀，其中1刀並穿透胸腔，致丙○○受有右側血胸、背
    部2處開放性傷口等傷害，經在場之甲○○拉開乙○○，奪
    下上開水果刀，阻止乙○○繼續持水果刀刺殺丙○○，同時
    由在場丁○○勸丙○○離開現場就醫，乙○○始暫停刺殺丙○○之動作。而丙○○自行駕車前往位在彰化縣溪湖鎮○○
    路○段362號之道安醫院急診室就醫後，乙○○隨後亦於當
    日凌晨3時許抵達道安醫院，仍接續如上相同之殺人犯意，
    持其所有之鐵棍1支，朝正接受診治之丙○○之頭部毆擊數
    次，因丙○○以手阻擋，其手部亦遭乙○○以上開鐵棍毆擊
    ，致丙○○受有頭皮多處開放性傷口、左手尺骨骨折併裂傷
    之傷害，警方據報至現場後，將乙○○逮捕，阻止乙○○繼
    續殺害丙○○之行為，丙○○始倖免於難。其後並經警分得
    扣得上開水果刀1把、鐵棍1支。
二、案經彰化縣警察局溪湖分局報請臺灣彰化地方法院檢察署檢
    察官偵查起訴。
    理    由
一、按現行刑事訴訟法為保障被告之反對詰問權，排除具有虛偽
    危險性之傳聞證據，以求實體真實之發見，於該法第159 條
    第1 項明定被告以外之人於審判外之言詞或書面陳述，除法
    律有規定者外，不得作為證據。又被告以外之人於審判外之
    陳述，雖不符前4條之規定（即刑事訴訟法第159條之1 至同
    條之4 ），而經當事人於審判程序同意作為證據，法院審酌
    該言詞陳述或書面陳述作成時之情況，認為適當者，亦得為
    證據；當事人、代理人或辯護人於法院調查證據時，知有第
    159條第1項不得為證據之情形，而未於言詞辯論終結前聲明
    異議者，視為有前項之同意，刑事訴訟法第159條之5定有明
    文。本件被告乙○○除對於證人丙○○、甲○○、丁○○於
    警詢時之證述之證據能力有所爭執外，並未就卷內其他證據
    資料之證據能力有所爭執，且迄於言詞辯論終結前，並未主
    張有刑事訴訟法第159條第1項不得為證據之情形，應認已同
    意卷內之證據資料均得作為證據，且經本院審酌後，認無不
    適當之情形，則除證人丙○○、甲○○、丁○○於警詢時之
    證述外，本案卷內之證據均有證據能力，合先敘明。
二、訊據被告乙○○固坦承其有於前揭時、地持水果刀刺被害人
    丙○○及持鐵棍打被害人丙○○，惟辯稱：伊未以鐵棍打丙○○頭部，且伊僅欲嚇丙○○，使其不再至「櫻之戀卡拉OK
    廣場」搗亂，並無殺害丙○○之意思云云。選任辯護人則為
    被告辯稱：被告僅以水果刀割畫丙○○，丙○○並無生命危
    險，是被告並無殺人犯意云云。經查：
(一)、證人即被害人丙○○於本院審理時證稱：「 (檢察官問：96
    年9月8日凌晨2時40分當天所發生之事？)我當天晚上12點多
    去喝酒，有二、三人在那裡聊天，被告的女朋友李美施過來
    我們那桌坐一下，我沒有跟被告交談，被告就吃醋，我在裡
    面站起來，正要走出去，我沒有看到被告拿刀，發生何事我
    也不清楚，我有看到二、三人拉扯被告，我沒有覺得怎麼樣
    ，被告靠近我，我把他推開，丁○○跟我講我後面流血，我
    才去摸，我才知道後面受傷，我摸臀部發現背部流血，我整
    隻手都沾滿血，我都沒有感到疼痛，只覺得頭暈，接著我開
    車去道安醫院，我在店裡完全沒有感覺我被插幾刀，但是我
    背部有被碰觸的感覺，但是不曉得我背部有刀子刺，不知被
    碰幾下。」、「 (檢察官問：在醫院發生情況？)我趴在病
    床上，感覺有人拿棍子打我後背，我轉頭看到被告拿棍子，
    我翻身要跑，用手擋他，他一直打下去，打我的頭、手臂，
    都是針對頭，我跌下床下，被告還一直打，我就暈過去了，
    ．．．．。左手尺骨在醫院受傷，頭皮的傷口也是在醫院被
    打，背部的傷口都是被刺．．．．。」等語。
(二)、證人甲○○於本院審理時證稱：「 (辯護人問：你過去時的
    情形？)有好幾桌，我跟被告、老闆娘、老闆娘的女兒和他
    的男朋友一起坐，後來被告去化妝室，老闆娘就跑去丙○○
    那桌，被告進來看見這種情形，就跑去與丙○○拉扯，當時
    燈光昏暗，我也不知道發生事情，後來小姐把丙○○拉到外
    面，老闆娘擋住被告，我把被告的刀拿起來丟掉，老闆娘暈
    倒，我們把他送去醫院急救」。「 (辯護人問：？何時知道
    被告拿刀？)事先我不知道，我看到時2點多發生，在廣場拉
    扯，我發現有刀時，是在刺的時候，我有看到，共刺2刀，
    在廣場中間刺的。」、「 (檢察官問：被告如何拿刀？) 是
    手握刀柄，高舉從上往下刺，我把刀子搶下，發現被告手握
    刀柄，刀刃朝下。」等語。
(三)、證人丁○○於本院審理時證稱：「 (辯護人問：爭執過程？
    ？)被告先靠過來與丙○○講一、二句話，彼此都有叫囂，
    地點在我坐的桌子旁邊，然後我將丙○○及被告擋開，後來
    他們又靠在一起，我看到被告打丙○○，我無法看清楚被告
    有無拿刀，因為燈光太暗，那次發生爭執的地點在廣場中間
    ，我將丙○○推出去車子旁邊，我推他的背，發現他在流血
    ，我跟他講你在流血趕快走，我進去後有人在丟東西，我看
    到甲○○在搶被告的刀子。」等語。
(四)、被告於本院訊問時並供稱：「96年9月8日凌晨2時40分，在
    彰化縣溪湖鎮○○路○段309號，店名櫻之戀卡拉ｏｋ廣場，
    丙○○帶朋友到店內鬧，大小聲，然後起衝突，我有喝酒，
    叫丙○○不要常到店內鬧，丙○○之前曾到到店內打我，丙○○就踢桌子，我酒喝很多，我到櫻之戀卡拉ｏｋ廣場的廚
    房拿我女朋友店內的水果刀，就朝丙○○的身體上半身刺，
    刺2、3刀，拿刀時就朝他刺，很多人在拉我們二人，丙○○
    就跑出去了。」、「我躺在沙發上，店裡小姐有跟我講丙○○有送到醫院去，我女朋友的頭在拉扯中撞到牆壁，送到彰
    基，我就到醫院去，我以為我女朋友在道安醫院，所以在醫
    院碰到丙○○，我看到丙○○很生氣，就到車上拿鐵棍，他
    側躺，我打他手部，我確定沒有打到他的頭。」等語。
(五)、被告與證人丙○○、甲○○、丁○○所述有關被告與丙○○
    發生爭執之前後經過，除被告在道安醫院有無持鐵棍攻擊丙○○之頭部部分，被告所為供述與丙○○所為證述有所不同
    外，其餘之供述、證述情節相符，此外，復有被告於警詢、
    檢察官訊問之供述及本院審理訊問時之其他供述、證人丙○○、甲○○、丁○○於檢察官訊問時之證述、被害人丙○○
    之病歷卷宗1宗、載明其受有上開傷勢之診斷證明書、扣案
    之水果刀1把、鐵棍1支為證，是被告有96年9月8日凌晨2時
    40分許，在「櫻之戀卡拉OK廣場」，手握刀柄，並將手高舉
    上開水果刀，從上往下，朝丙○○之背部刺2刀，其中1刀並
    穿透胸腔，致丙○○受有右側血胸、背部2處開放性傷口等
    傷害之情事，復有於當日凌晨3時許，在道安醫院持鐵棍1支
    ，朝正接受診治之丙○○之丙○○手部毆擊之事實，應可認
    定。
(六)、茲有爭執者，係被告在道安醫院有無持鐵棍沒擊丙○○之頭
    部？又被告攻擊丙○○時，究係基於殺人之犯意或傷害之犯
    意？
１、被告有無持鐵棍攻擊丙○○頭部部分：
    依被害人丙○○之診斷證明書及病歷卷宗所載，被害人丙○○於遭被告攻擊後，其頭皮有多處開放性傷口，可見證人丙○○證稱遭被告持鐵棍攻擊頭部一節，應係屬實。
２、被告之犯意究係殺人或傷害部分：
、被告所持以刺被害人丙○○背部之水果刀1把，其刀片長為
    20 公分以上，刀片最寬部分為4.5公分，有扣案之水果刀1
    把可證，其長度部分並有丈量其長度之相片附卷可稽，其刀
    片最寬部分為4.5公分，並經本院於本院審理時勘驗明確。
    是持上開水果刀朝心、肺等重要部分，猛力行刺，自足以使
    被害人傷及心、肺等重要部分受重創而致人於死。本案被告
    係手握刀柄，並將手高舉上開水果刀，從上往下，朝丙○○
    之背部行刺，已如前述，且其中一處傷口已進入胸腔，足見
    被告係猛力持上開水果刀對被害人丙○○之胸部後方之背部
    行刺。且被告嗣至道安醫院又係持鐵棍毆擊被害人丙○○之
    頭部，造成丙○○之頭皮有多處開放性傷口，已如前述。由
    以上被告持足以使人重要部位造成重創之水果刀、鐵棍等，
    一再朝丙○○之致命部位，如胸部後方背部、頭部等劇烈攻
    擊情形觀之，被告下手時顯有致丙○○於死之意思甚明。
、雖被害人丙○○經送醫急救後，並無生命危險，然被告對丙○○刺2刀後，旋遭甲○○等人制止，業據被告供承在卷，
    並據證人丙○○、甲○○、丁○○於本院審理時證述在卷，
    已如前述，而被告持鐵棍毆擊丙○○數下後，旋即遭到場之
    警方逮捕，亦據被告於警詢時供明，是被害人丙○○未罹於
    生命危險，係由於被告之攻擊行為立即遭制止之故，尚難以
    此認被告並無殺人之犯意。
(七)、綜上所述，被告殺人未遂之犯行明確，其及選任辯護人上開
    辯解，不足採信。前揭犯行，事證明確，洵堪認定。
三、核被告所為，係犯刑法第271條第2項、第1項之殺人未遂罪
    。被告於第一次著手殺害丙○○之動作之當場，遭甲○○等
    人制止後，旋在道安醫院，又對丙○○下手，其下手之時間
    密接，且其間被告亦未表示終止犯意，堪認被告係以單一之
    殺人犯意接續動作，其前後殺害丙○○之行為應係本於同一
    殺人犯意為之。又被告已著手於殺人犯罪行為之實行，未生
    既遂之結果，為未遂犯，爰依刑法第25條第2項之規定，按
    既遂犯之刑減輕之。公訴人認被告持鐵棍毆擊丙○○係犯刑
    法第277條第1項之傷害罪部分，其起訴法條容有未洽，應予
    變更。被告曾因違反槍砲彈藥刀械管制條例案件，89年8月
    27 日，經本院判處有期徒刑2月確定，於89年10月4日執行
    完畢，有臺灣高等法院被告前案紀錄表在卷可按，其素行並
    非良好，爰審酌上情及被告犯罪之動機、高職畢業之智識程
    度、丙○○所受之傷勢輕重及被告犯後尚有悔意，態度尚屬
    良好等一切情狀，量處如主文所示之刑，以示懲儆。至公訴
    人原請求對被告量處有期徒刑6年，惟被告尚有悔意，並表
    示願賠償被害人丙○○新臺幣 (下同)20 萬元，惟因被害人
    丙○○不願和解，雙方遂未能調解成立，有調解書1件附卷
    可稽，衡之上情，公訴人原求處被告有期徒刑6年，略屬過
    重，本院依前揭所應斟酌之事項，認以量處如主文所示之刑
    為妥適，附此說明。
四、扣案之鐵棍1支為被告所有供犯罪所用之物，業據被告陳明
    在卷，爰依法宣告沒收。
據上論斷，應依刑事訴訟法第299條第1項前段、第300條，刑法
第271條第2項、第1項、第25條第2項、第38條第1項第2款，判決
如主文。
中　　華　　民　　國　　96　　年　　12　　月　　18　　日
                  刑事第七庭    審判長法  官  羅永安
                                      法  官  紀佳良
                                      法  官  王昌鑫
以上正本證明與原本無異。
如不服本判決，應於判決送達後10日內，向本院提出上訴書狀，
上訴書狀應「敘述具體上訴理由」，並按他造當事人之人數附繕
本。「切勿逕送上級法院」。
告訴人或被害人對於判決如有不服具備理由請求檢察官上訴者，
其上訴期間之計算係以檢察官收受判決正本之日期為準。
中　　華　　民　　國　　96　　年　　12　　月　　18　　日
                                      書記官  魏嘉信
附錄本案論罪科刑法條全文：
中華民國刑法第271條
（普通殺人罪）
殺人者，處死刑、無期徒刑或 10 年以上有期徒刑。
前項之未遂犯罰之。
預備犯第 1 項之罪者，處 2 年以下有期徒刑。
